台灣高等法院台南分院刑事裁定　　　　　　　　九十三年度交抗字第一二四號　Ａ
　　　抗　告　人　甲　○　○
　　　即異議人
右抗告人因違反道路交通管理處罰條例案件，不服台灣嘉義地方法院中華民國九十三
年七月十六日裁定（九十三年度交聲字第九七號），提起抗告，本院裁定如左：
      主      文
抗告駁回。
      理      由
一、抗告意旨略以：案發當時抗告人只見員警待在車內，車窗緊閉，員警未下車，且
    確無看見任何員警有所謂「攔查的動作或手勢」，況且本案並無照片或其他證據
    ，足以證明該車內員警沒有看錯車牌，且抗告人確無紅燈右轉等情。
二、按機器腳踏車駕駛人或附載座人未依規定戴安全帽者，處駕駛人新臺幣五百元罰
    鍰。汽車駕駛人，駕駛汽車有違反本條例之行為，經交通勤務警察或依法令執行
    交通稽查任務人員制止時，不聽制止或拒絕停車接受稽查而逃逸者，除按各該條
    規定處罰外，處新臺幣三千元以上六千元以下罰鍰。汽車駕駛人，行經有燈光號
    誌管制之交岔路口闖紅燈者，處新臺幣一千八百元以上五千四百元以下罰鍰。汽
    車駕駛人之行為有闖紅燈或平交道、不服指揮稽查而逃逸，當場不能或不宜攔截
    製單舉發者，得對汽車所有人逕行舉發處罰。前項逕行舉發，應記明車輛牌照號
    碼、車型等可資辨明之資料，查明汽車所有人姓名或名稱、住址後，製單舉發處
    罰之，道路交通管理處罰條例第三十條第六項、第六十條第一項、第五十三條、
    第七條之二第一項、第二項定有明文。
三、本件異議人以警方並未有蒐證資料，據以否認有何違規事實，惟查：
(一)按道路交通管理之稽查，違規紀錄，由交通勤務警察，或依法令執行交通稽查任
    務人員執行之，道路交通管理處罰條例第七條第一項定有明文，故警察人員依法
    取得對於交通違規事件之取締、告發權利，而警察人員於告發取締時，如有足夠
    之裝備及儀器，足以証明違規人之違規行為，則違法事証明確，並無爭議，惟當
    警方人員於告發取締時，遇緊急情況、無法蒐證或難以蒐證之情形，如一律須經
    蒐證，則顯然無法達成交通取締之目的，例如闖紅燈、不服稽查取締等，故同法
    第七條定有逕行舉發之規定，而從該法第七條之二第一項第六款規定觀察，如有
    科學儀器取得證據資料者，固然得據以逕行舉發，然反觀其他各款並不要求須有
    科學儀器取得證據資料始得為逕行舉發，亦即闖紅燈、不服稽查取締等違規行為
    ，亦可憑警方取得之資料，依同條第二項查明汽車所有人姓名或名稱、住址後，
    製單舉發處罰之。
(二)交通違規處罰之目的，在於達成一定之行政目的，亦即在於取締違法交通行為，
    確保交通秩序，防止交通事故發生，而交通違規之取締乃達成前揭行政目的之必
    要手段，而交通違規取締之效果為行政罰，並非如同刑罰般採取剝奪人民生命、
    身體、自由等嚴重影響人民之手段，故其處罰本身較具輕微性，相對應之證據法
    則，亦應較為寬鬆，以符合相當性及比例性原則，否則如每件交通違規均須如同
    刑事案件般採嚴格證據法則，則國家須付出極大之社會成本始能將每件交通違規
    行為採證完全，如此顯然不符合比例性原則，故於衡量行政罰之輕微性，執行之
    緊急性，原則上須賦予警方裁量及判斷空間，除非其執行程序違反正當法律程序
    ，或執行之行為反於真實，否則應尊重執行人員執行之公信力及裁量權。
(三)本案警方於取締突發之違規行為例如不服稽查取締逃逸等違規行為時，雖無其他
    證據，惟依警方記下之車號，而予以逕行舉發時，此時即應尊重執行人員之裁量
    及判斷空間，並賦與警方執行人員於執行時作為目擊證人之地位，而加以維持，
    此亦有前揭道路交通管理處罰條例第七條逕行舉發之法理可資依據。故如謂在突
    發之情形，警方每件告發單均須有證據，實際上不可能達成，且對於難以蒐證或
    突發之違規，勢必坐視違規人為違規行為後消遙逃逸，而無法加以處罰，此對於
    交通安全之維護尚有妨礙。再者，本件逕行舉發人陳志彬，於原審及本院具結證
    稱：「當時抗告人未戴安全帽，我是從中港路要左轉至國際街，號誌燈是四向的
    ，有一個左轉專用燈，左轉燈亮起時，我要左轉，抗告人在國際街停紅燈，我發
    現他未戴安全帽，我要攔他時，他紅燈右轉往中港路逃逸，我是抄下他的車牌號
    碼，當時是上午，我是開巡邏車」、「我是左轉第一輛車，左轉燈大概有二到三
    十秒的時間」、「你當時有看到我，跟你朋聊天，我有跟你按喇叭」等情（原審
    卷第二十一頁及本院卷第十五頁），是依證人陳志彬之證詞，證人已清楚看見抗
    告人違規之行為，雖不及攔停，仍當場抄下車號，查詢車籍資料後，依法告發取
    締，而證人陳志彬依法執行勤務，衡情應無故為誣指受處分人，身觸偽證重罪之
    必要，況由證人陳志彬與被告在當庭對質的情形以觀，其證詞應堪採信。被告所
    辯均不足採。
四、綜上所述，抗告人在上開時地，確有違規未安全帽並不服指揮稽查逃逸而紅燈右
    轉之事實，原審法院以抗告人之異議為無理由，將其異議駁回，於法並無不合。
    抗告人仍執前詞提起抗告，指摘原裁定不當，核無理由，應予駁回。
據上論斷，應依道路交通案件處理辦法第二十六條、道路交通管理處罰條例第八十九
條、刑事訴訟法第四百十二條，裁定如主文。
中    華    民    國      九十三      年      九      月     二十九     日
                                  臺灣高等法院臺南分院刑事第六庭
          審判長法官  蔡    崇    義
                                            法官  董    武    全
                                            法官  宋    明    中
右正本證明與原本無異。
不得再抗告。
                                      法院書記官  李    育    儒
中    華    民    國      九十三      年      十      月       四       日
